【裁判字號】    92,易,800
【裁判日期】    921103
【裁判案由】    詐欺
【裁判全文】
臺灣桃園地方法院刑事判決                          九十二年度易字第八○○號
    公  訴  人  臺灣桃園地方法院檢察署檢察官
    被      告  甲○○
右列被告因詐欺案件，經檢察官提起公訴（九十一年度調偵字第二六七號），本院判
決如左：
    主  文
甲○○連續意圖為自己不法之所有，以詐術使人將本人之物交付，處有期徒刑陸月，
如易科罰金，以參佰元折算壹日。緩刑貳年。
    事  實
一、甲○○於民國八十六年底，經朋友之介紹認識丙○○後，即以需錢治療其妻邱
    珍（所涉詐欺罪嫌部分，業經檢察官為不起訴處分）所罹疾病為由，先後多次向
    丙○○借款，每次金額為新台幣（下同）一萬元、二萬元不等，至多不超過三萬
    元，並於借得款項同時，交付其妻或其父為發票人之支票以代清償，且屆期均兌
    現，而以此方式先取信於丙○○。詎甲○○竟基於意圖為自己不法之所有之概括
    犯意，自八十九年三月間起至同年四月間止，明知其本人資金已週轉不靈，陷於
    支付困難之狀況，仍隱瞞上情，先後數次至桃園縣中壢市○○街二十一號丙○○
    所經營之金色蓮花服飾精品名店內，均持向其兄乙○○（所涉詐欺罪嫌部分，亦
    經檢察官為不起訴處分）所借用之支票（付款人：華南商業銀行中壢分行；戶名
    ：淳苑活魚海鮮餐廳、負責人：乙○○；帳號：00000000－0），向丙○○借款，而該些支票皆經甲○○蓋用與原帳戶申用印鑑不符之印章，其乃利用
    丙○○本身患有白內障疾病，視力不如常人，一時無法究明發票人之印鑑是否有
    異之情，向丙○○佯稱：其兄乙○○之支票信用很好，支票可擔保清償等語，並
    交付予丙○○收執以擔保清償，而使丙○○陷於錯誤，不疑有他，致連續如數交
    付借款，合計金額共八十八萬元。嗣上開支票屆期提示均遭以印鑑不符為由退票
    ，且甲○○亦避不出面清償債務，丙○○始知受騙。
二、案經丙○○訴由臺灣桃園地方法院檢察署檢察官偵查起訴。
    理  由
一、訊據被告甲○○固坦認於右揭時、地，連續持向伊兄乙○○所借用之支票，向告
    訴人丙○○借得上開款項等情，惟矢口否認有何詐欺犯行，辯稱：伊向乙○○借
    用上開支票當時，乙○○本人在外面做生意，不在店內，而把所有之相關印鑑章
    、支票都放在抽屜內，伊蓋用印章時很急，所以伊並不知所蓋用之發票人印鑑有
    誤云云。經查：
    （一）右揭被告持用上開印鑑不符之支票，向告訴人借款，而使告訴人陷於錯誤
          ，致連續交付借款之事實，迭據告訴人於偵查及本院審理中指述甚詳在卷
          （見九十年度他字第三八一號偵查卷第三十四頁；九十年度偵字第五一六
          一號偵查卷第四十五頁；九十一年度調偵字第二六七號偵查卷第十二頁及
          本院九十二年十月十月十三日審判筆錄），復有被告所交付予告訴人而遭
          退票之支票十一紙、退票理由單七紙；告訴人致被告之存證信函二份附卷
          可稽（以上均影本，附於九十年度他字第三八一號偵查卷第六頁至第十八
          頁），及華南商業銀行中壢分行以九十年六月六日（９０）華壢存字第八
          二號函所檢送之戶名：淳苑活魚海鮮餐廳、負責人：乙○○、帳號：00
          000000－0於八十八、八十九年間交易明細表一份在卷資佐（附於
          九十年度偵字第五一六一號偵查卷第十七頁）。而參以被告所交付予告訴
          人之上開乙○○所有支票，確有印鑑不符及其確知其兄係開設淳苑活魚海
          鮮餐廳等情，亦經被告供承在卷，足認告訴人上開指述應與事實相符，而
          非子虛。
    （二）至被告雖辯稱：伊不知上開支票上之印章蓋錯云云，然證人乙○○於本院
          審理中到庭證稱：（問：被告向你借款時，是否有告知他要蓋何公司章？
          ）沒有，我想他知道我做什麼；（問：被告是否知道你開淳苑活魚海鮮餐
          廳？）是等語（見本院同上審判筆錄），被告就此亦不爭執，並陳稱：伊
          知悉支票上要蓋店章及私人章各一個等語在卷（見本院同上審理筆錄），
          從而，被告於向乙○○借票使用時，明知應於支票上發票人欄蓋用「淳苑
          活魚海鮮餐廳、乙○○」之印鑑各一個，始符相關發票程序之規定，惟被
          告竟蓋用「千浩建設股份有限公司」之印鑑，而觀諸上開支票所示「千浩
          建設股份有限公司」之印文，明顯可見與「淳苑活魚海鮮餐廳」名稱不符
          ，此亦有證人乙○○當庭所蓋之「千浩建設股份有限公司」、「淳苑活魚
          海鮮餐廳」印文各一枚在卷為參，是被告於蓋用上開支票發票人印文時，
          並非誤用印鑑章一節，至堪認定。
    （三）再者，依前所述，被告先以小額借款有借有還之方式取信告訴人後，又明
          知其本人資金已週轉不靈，陷於支付困難之狀況，仍先後多次向告訴人借
          款，金額高達八十八萬元，並於借款同時交付上開印鑑不符之支票，以使
          告訴人陷於錯誤，而如數交付借款等情以觀，足認其有詐欺之意圖甚明。
    （四）綜上，被告所辯非無事後卸責之詞，委無足取。本件事證明確，被告詐欺
          犯行足可認定，應依法論科。
二、核被告所為，係犯刑法第三百三十九條第一項之詐欺取財罪。被告先後多次犯行
    ，時間緊接，犯罪構成要件相同，顯係基於概括犯意為之，為連續犯，應依刑法
    第五十六條規定，以一罪論，並依法加重其刑。爰審酌被告因己需款週轉，竟對
    告訴人施以詐術而使告訴人陷於錯誤而交付借款，所為非是，且其先後詐得之金
    額係八十八萬元，惟其並無任何前科紀錄，有臺灣高等法院被告全國前案記錄表
    在卷可稽，素行尚稱良好，且於本院審理中與告訴人達成和解，賠償告訴人之損
    失，有和解筆錄一份在卷可參，及其犯後態度等一切情狀，量處如主文所示之刑
    ，又查被告行為後，刑法第四十一條第一項業於九十年一月四日修正，將原犯最
    重本刑為三年以下有期徒刑以下刑之罪，而受六月以下有期徒刑或拘役之宣告，
    因身體、教育、職業或家庭之關係，執行顯有困難者，得以一元以上三元以下折
    算一日，易科罰金之規定，修正為「犯最重本刑為五年以下有期徒刑以下刑之罪
    ，而受六個月以下有期徒刑或拘役之宣告，因身體、教育、職業、家庭之關係或
    其他正當事由，執行顯有困難者，得以一元以上三元以下折算一日，易科罰金」
    ，並於九十年一月十日由總統公布施行，於同年一月十二日生效。經依新舊法比
    較結果，對被告並無不同，應依刑法第二條第一項前段規定，適用裁判時即修正
    後之刑法第四十一條第一項前段之規定，並諭知易科罰金之折算標準。末查，被
    告前未曾受有期徒刑以上刑之宣告，有上開全國前案記錄表在卷足佐，其因一時
    失慮，偶罹刑典，事後已坦承部分犯行，深具悔意，並與告訴人達成和解，已如
    前述，經此刑之宣告後，應知警惕而無再犯之虞，本院因認暫不執行其刑為當，
    予以宣告緩刑二年，用啟自新。
據上論斷，應依刑事訴訟法第二百九十九條第一項前段，刑法第二條第一項前段、第
五十六條、第三百三十九條第一項、修正後刑法第四十一條第一項前段、第七十四條
第一款，罰金罰鍰提高標準條例第一條前段、第二條，判決如主文。
本案經檢察官廖先志到庭執行職務。
中      華      民      國    九十二    年    十一      月      三      日
                                臺灣桃園地方法院刑事第十二庭
                                    審判長法  官  游  紅  桃
                  法  官  曾  雨  明
                                          法  官  王  美  玲
右正本證明與原本無異。
如不服本判決，應於判決送達後十日內向本院提出上訴狀( 應附繕本 )，上訴於
臺灣高等法院。
                                          書記官  張  嘉  雯
中      華       民      國    九十二    年     十一    月    十一    日
附論罪科刑依據之法條：
刑法第三百三十九條：
意圖為自己或第三人不法之所有，以詐術使人將本人或第三人之物交付者，處五年以
下有期徒刑、拘役或科或併科一千元（已提高十倍為一萬元）以下罰金。
以前項方法得財產上不法之利益或使第三人得之者，亦同。
前二項之未遂犯罰之。


司法院資訊處製作；財團法人民間司法改革基金會備份。
